【裁判字號】    96,重訴,63
【裁判日期】    970117
【裁判案由】    毒品危害防制條例等
【裁判全文】
臺灣桃園地方法院刑事判決              96年度重訴字第63號
公  訴  人  台灣桃園地方法院檢察署檢察官
被      告  丙○○
                    （現羈押在桃園看守所龍潭女所）
選任辯護人  魏雯祈律師
            林鈺雄律師
上列被告因違反毒品危害防制條例等案件，經檢察官提起公訴（
96年度偵字第20325、21307號），本院判決如下：
    主  文
丙○○共同運輸第一級毒品，處有期徒刑拾陸年；扣案如附表一
所示之物，均沒收銷燬，扣案如附表二所示之物，均沒收。又轉
讓第一級毒品，處有期徒刑壹年貳月。應執行有期徒刑拾柒年；
扣案如附表一所示之物，均沒收銷燬，扣案如附表二所示之物，
均沒收。
扣案如附表三所示之物，均沒收銷燬。
    事  實
一、丙○○、甲○○（綽號「阿德」）、錢元明、乙○○均明知
    海洛因係業經公告列為毒品危害防制條例第2 條第2 項第1
    款所規定之第一級毒品，不得非法運輸，亦屬懲治走私條例
    所規定未經許可不得私運來台之管制物品。於96年3 月初某
    日，甲○○至丙○○位於台北市○○街117 號5 樓頂住處，
    向丙○○稱可由緬甸取得較便宜第一級毒品海洛因，徵詢丙○○是否願共同投資私運第一級毒品海洛因，經丙○○應允
    後，乃在上址分2 次交付新台幣25萬元（其中1 次交付新台
    幣5 萬元，另1 次交付新台幣20萬元）。丙○○交付甲○○
    上開款項後，即推由甲○○尋找願意充當俗稱「交通」之運
    毒角色之人。其後於96年4 月間某日，錢元明因需款孔急向
    甲○○借款，經甲○○告知可以運輸第一級毒品海洛因方式
    賺得新台幣60萬元代價，經錢元明回去告知其女友乙○○，
    經乙○○同意負責出國攜帶第一級毒品海洛因入境，錢元明
    遂介紹乙○○與甲○○認識，約定由甲○○與真實姓名年籍
    不詳緬甸籍之成年人負責在緬甸取得第一級毒品海洛因，且
    由甲○○安排並提供乙○○前往緬甸來回機票、食宿、飯店
    等費用，另給予乙○○現金花用，由乙○○自緬甸夾藏攜帶
    第一級毒品海洛因之行李箱入境我國，待事成之後，乙○○
    、錢元明可取得酬勞新台幣45萬元，惟另新台幣15萬元酬勞
    乃錢元明先前要求甲○○待乙○○運毒返台成功後私自取得
    ，而未告知乙○○。丙○○、甲○○、錢元明、乙○○與上
    開真實姓名年籍不詳緬甸籍之成年人即共同基於運輸及私運
    管制物品第一級毒品海洛因之犯意聯絡，其後於96年4 月底
    某日錢元明電話通知甲○○稱乙○○已拍攝妥辦理護照所需
    之照片，甲○○取得該照片後，即前往台北市○○○路○ 段
    29 號 「亞太旅行社」委託不知情之業者辦理乙○○護照，
    待辦訖後，於96年5 月13日上午，由甲○○送乙○○前往桃
    園縣大園鄉之桃園國際機場，並陪同乙○○辦理登機劃位手
    續及換取外幣後，乙○○即搭乘華信航空公司編號AE837 號
    班機前往緬甸仰光市並投宿仰光飯店，旋於96年5 月17日，
    乙○○搭乘緬甸國內線班機轉往緬甸大其力並投宿湄公河飯
    店，於96年5 月17日晚間10時許，上開真實姓名年籍不詳緬
    甸籍之成年人乃將藏置有如附表一所示海洛因之如附表二編
    號2所 示之草綠色行李箱（先將所取得如附表一所示第一級
    毒品海洛因以如附表二編號1 所示塑膠袋密封後，再藏置於
    如附表二編號2 所示之草綠色行李箱內〈內有夾層：第1 層
    係原行李箱黑色尼龍布；第2 層係黑色膠布及藍色膠布混黏
    ；第3 層係鋁板，俾藏置上開第一級毒品海洛因〉）攜帶至
    該飯店交付與乙○○。乙○○即於96年5 月20日攜帶如附表
    一、二所示之物搭乘緬甸國內線班機返回緬甸仰光市，再於
    96 年5月22日中午12時30分許，攜帶如附表一、二所示之物
    自緬甸仰光市搭乘華信航空公司編號AE838 號班機，而甲○○至桃園國際機場準備接應乙○○，並欲向乙○○取得所攜
    帶入境之第一級毒品海洛因，另丙○○經由甲○○告知乙○○將攜帶第一級毒品海洛因入境，惟因恐毒品遭甲○○私吞
    ，亦要求與甲○○同行前往接機。嗣於96年5 月22日下午5
    時50分許乙○○抵達入境桃園國際機場，而將管制進口之第
    一級毒品海洛因運輸入境我國，而乙○○逕由免申報櫃台通
    關，惟經內政部警政署航空警察局安檢隊執行入境行李X 光
    透視檢查，發覺上揭草綠色行李箱內之物品可疑，乃於96年
    5 月22日晚間6 時35分許查獲乙○○，並扣得如附表一所示
    之物及上開真實姓名年籍不詳緬甸籍之成年人供本件運輸第
    一級毒品海洛因海洛因使用之如附表二所示之物，及乙○○
    因本件犯罪所得而剩餘之花用金新台幣1,900 元及美金335
    元。丙○○與甲○○在機場久候未見乙○○出關，心覺有異
    乃逃逸。
二、丙○○明知海洛因係毒品危害防制條例第2 條第2 項第1 款
    所稱第一級毒品，不得非法持有、轉讓，竟基於轉讓第一級
    毒品海洛因之犯意，於96年8 月22日下午3 時許，在其台北
    市中山區○○○路○ 段77號4 樓之5 住處，提供其所有之第
    一級毒品海洛因捲入1 根煙內（淨重未逾5 公克），無償轉
    讓供成年人陳震洲施用。
三、嗣經警循線於96年8 月22日下午5 時許，在台北市中山區○○○路○ 段77號4 樓之5 查獲丙○○，並扣得與本案無關如
    附表三、四所示之物。
四、案經內政部警政署航空警察局移送臺灣桃園地方法院檢察署
    檢察官偵查起訴。
    理  由
甲、證據能力部分；
一、證人乙○○、陳震洲於警詢中之證述部分：查證人乙○○、
    陳震洲於警詢中之證述，雖屬傳聞證據，惟本院審理時提示
    上開證人之警詢筆錄徵詢被告之意見，被告及辯護人均陳明
    沒有意見，本院審酌上開筆錄作成時，較無人情施壓或干擾
    ，亦無不當取供之情形，認為以之作為本案之證據亦屬適當
    ，是其於警詢之證述，依刑事訴訟法第159 條之5 第2 項規
    定，有證據能力。
二、證人甲○○於警詢及檢察官訊問時之證述部分：
（一）按被告以外之人於審判外之言詞或書面陳述，除法律有規
      定者外，不得作為證據，刑事訴訟法第159 條定有明文。
      而被告以外之人於審判外之陳述，依法律特別規定得作為
      證據者，除客觀上不能受詰問者外，於審判中，仍應依法
      踐行詰問程序。此所謂「客觀上不能受詰問」，應係指死
      亡、因生理或心理之疾病致記憶喪失無法陳述、所在不明
      而傳拘無著或合法行使拒絕證言權等情形而言（最高法院
      96年度台上字第3256號判決意旨參照）。是被告以外之人
      如有死亡、因生理或心理之疾病致記憶喪失無法陳述、所
      在不明而傳拘無著或合法行使拒絕證言權等客觀上不能受
      詰問之情形，則被告以外之人於審判外之陳述，依前開說
      明即有證據能力。又按證人恐因陳述致自己受刑事追訴或
      處罰者，得拒絕證言，刑事訴訟法第181 條定有明文。而
      證人此項拒絕證言權與被告之緘默權，均旨在免除證人因
      陳述不實而受偽證之處罰、或不陳述而受罰鍰處罰，而陷
      於兩難之困境，為確保證人此項拒絕證言權，刑事訴訟法
      第185 條第2 項、第186 條第2 項規定法院或檢察官有告
      知證人之義務，此項規定係為保護證人之權利，兼及當事
      人之訴訟利益而設（最高法院96年度台上字第4437號判決
      意旨參照）。
（二）查本院固曾以證人身分傳喚甲○○到庭，惟其為本件共同
      正犯，則其陳述即有致自己受刑事追訴或處罰之虞，經本
      院依法告知其此項拒絕證言權後，證人甲○○即向本院陳
      明：不願意作證等語（見本院卷第139 頁），則本院依法
      自不得剝奪證人甲○○之此項拒絕證言權。至被告質疑：
      為何證人甲○○可以拒絕作證云云（見本院卷第139 頁）
      ，顯係對於法律之誤解，殊不可採。又被告之選任辯護人
      辯稱：證人甲○○本身因為運輸毒品罪經法院判處無期徒
      刑在案，已無「恐因陳述致自己受刑事追訴或處罰」之情
      形，已不得拒絕證言云云，惟查：證人甲○○雖因本案經
      本院另以96年度重訴字第47號判決判處無期徒刑，惟該案
      並未確定，現仍在台灣高等法院審理中（案號：96年度上
      重訴字第97號），則證人甲○○本身之犯行既尚未經判決
      確定，其陳述即有導致自己受刑事處罰之虞，是被告之選
      任辯護人上開所辯，顯有誤會，殊不足取。
（三）綜上，證人甲○○於本院審理時，既經其主張拒絕證言而
      客觀上不能受詰問，則依刑事訴訟法第159 條反面解釋，
      其於警詢中之證述及檢察官訊問時經具結後之證述，自均
      得作為證據。
三、被告丙○○警詢及檢察官訊問時之自白部分：被告於96年8
    月23日警詢及同日檢察官訊問時均自白出資25萬元私運第一
    級毒品海洛因之情。至被告辯稱：伊當時神智不清云云。惟
    查：經本院當庭勘驗被告於96年8 月23日警詢之錄音帶及檢
    察官訊問之錄音光碟，關於警詢部分經勘驗結果：「有全程
    錄音，警方並有向被告解釋詢問之問題，被告回答並無任何
    異樣，而警方筆錄均依其陳述加以整理後記載，並無曲解被
    告之陳述而加以記錄。被告於警詢中尚且對警方之問題加以
    詢問，陳述流利。警方為讓被告充分了解詢問之問題，都有
    詳加解釋，必要時尚且用國台語加以解釋。」而關於被告之
    檢察官訊問部分經勘驗結果：「光碟畫面清楚，惟錄音中有
    雜音，偵訊時有全程錄音錄影，檢察官訊問過程被告意識並
    無異樣，陳述狀況均正常。」（見本院卷第50頁），則依本
    院上開勘驗結果，被告於警詢及檢察官訊問時問答情形正常
    ，並均能切題回答，甚且若對問題不瞭解時並加以詢問後方
    回答，堪認意識清楚，並無意識不清之情形。再者，被告於
    警詢及檢察官訊問時之自白核與證人即共犯甲○○於警詢及
    檢察官訊問時證述情節相符，堪認與事實相符（詳見後述）
    。再參諸被告於偵查中，從未以此節抗辯，且就其意識不清
    之原因，先稱：伊是因為吃太多「藥」神智不清云云（見本
    院卷第29頁）；後稱：伊當時確實有吃藥，是精神方面的藥
    ，是治療失眠睡不著的藥云云（見本院卷第50頁），前後所
    辯亦未相符。綜上，被告上開所辯，顯非可採。
乙、認定事實之理由及依據：
一、就事實欄一部分（即被告被訴私運第一級毒品海洛因部分）
    ：
（一）訊據被告固坦承出資新台幣25萬元購買第一級毒品海洛因
      之事實，惟矢口否認有何私運第一級毒品海洛因犯行，辯
      稱：伊只是向甲○○購買第一級毒品海洛因，沒有運輸毒
      品云云。經查：
    1.證人即共犯乙○○於96年5 月22日晚間遭警查獲，並扣得
      如附表一、二所示之物，有扣案如附表一、二所示之物，
      及卷附台北關稅局扣押貨物收據及搜索筆錄1 份可稽（見
      本院卷第93頁）；且如附表一所示之物經法務部調查局鑑
      定結果，均含第一級毒品海洛因成分，合計淨重3071.16
      公克，純度52.09 ％，純質淨重1599.77 公克，有法務部
      調查局96年6 月18日調科壹字第09623051770 號鑑定書1
      紙附卷可稽（見本院卷第83頁）；而如附表一所示第一級
      毒品海洛因係以如附表二編號1 所示塑膠袋密封後，再藏
      置於如附表二編號2 所示之草綠色行李箱內（該行李箱內
      有夾層：第1 層係原行李箱黑色尼龍布；第2 層係黑色膠
      布及藍色膠布混黏；第3 層係鋁板，俾藏置上開第一級毒
      品海洛因），業據證人即共犯乙○○於警詢中證述明確，
      並有照片4 張附卷可佐（見本院卷第104-105 頁）；另被
      告於96年5 月22日確曾與共犯甲○○前往桃園國際機場，
      有監視翻拍照片2 張附卷（見台灣桃園地方法院檢察署96
      年度偵字第20325 號偵查卷第8 頁），復為被告所不爭執
      ，此部分事實自可認定。
    2.就本件被告私運扣案毒品入境之始末，被告迭於警詢、檢
      察官訊問及本院訊問時供述綦詳，核與證人即共犯乙○○
      於警詢中、證人即共犯甲○○於警詢及檢察官訊問時證述
      情節相符：
    (1)被告於警詢中供稱：96年5 月22日前往桃園國際機場接機
      前幾天，甲○○有拿乙○○照片給伊看，並告訴伊該人就
      是去帶毒品的人；伊與甲○○是在96年3 月談合作走私毒
      品之事時認識；伊投資新台幣25萬元，再按甲○○分配的
      比例拿取毒品；當初在96年3 月初甲○○到伊在台北市○○街117 號5 樓頂住處，談妥1 股45萬投資走私毒品，但
      伊只投資25萬元；96年5 月22日下午5 時許你與甲○○共
      同前來桃園國際機場第一航廈入境大廳接乙○○返家並拿
      取毒品海洛因，因為伊覺得怕被甲○○欺騙，所以與甲○○一起過來，因為之前3 月初投資25萬後，甲○○沒有分
      紅或毒品給伊，伊認為甲○○吃掉伊的部份等語（見台灣
      桃園地方法院檢察署96年度偵字第20325 號偵查卷第6-7
      頁）。於檢察官訊問時供稱：96年5 月22日有跟甲○○一
      起去桃園國際機場，甲○○帶伊去看帶海洛因回來的人；
      之前甲○○有說運輸毒品之事，後來伊投資運輸海洛因，
      本來說投資45萬元，後來伊只給25萬元，在96年3 月初在
      台北市○○街117 號5 樓跟甲○○談運輸毒品投資的事；
      伊見過乙○○照片，因為甲○○拿照片給伊看，說該人就
      是去帶毒品之人；伊知道要去機場是甲○○跟伊說有人要
      回來，甲○○說要帶伊去看，所以伊才跟甲○○去機場等
      語（見台灣桃園地方法院檢察署96年度偵字第20325 號偵
      查卷第73-74 頁）。於本院訊問時供稱：伊有聽甲○○說
      要運輸海洛因進來台灣，甲○○在96年3 月份時就有跟伊
      提過要不要合夥做海洛因的事，甲○○說1 股要新台幣45
      萬元，伊先拿25萬元給甲○○；合夥做海洛因的事是甲○○那邊有東西比較便宜，甲○○說是從緬甸來；於96年5
      月22日有到桃園國際機場，是甲○○說要帶伊去，說當天
      有人要回來，伊跟甲○○一起去，確認是否真的有人會帶
      海洛因進來，伊跟甲○○去機場接機時，聽甲○○說而知
      道乙○○會帶海洛因進來；出國帶海洛因的人是甲○○找
      的等語（見本院96年度聲羈字第697 號卷第9-10頁）；於
      本院審理時供稱：伊有拿新台幣25萬元分2 次給甲○○，
      1 次是新台幣5 萬元，另1 次是新台幣20萬元，都是在伊
      租住處就是歸綏街117 號5 樓頂交給甲○○的，那時候是
      96年3 月初拿的；伊投資新台幣25萬元是因為從那邊拿比
      較便宜等語（見本院卷第171 頁）。查被告上開所供，就
      本件共犯甲○○如何徵詢告知投資自緬甸私運毒品入台、
      其投資之金額、於96年5 月22日陪同共犯甲○○前往桃園
      國際機場接機之原因等，均有清楚陳述，細節亦能具體交
      代，且前後所述尚屬一致，應非虛妄。
    (2)證人即共犯甲○○於警詢中證稱：於96年4 月中旬錢元明
      找伊借錢，伊問錢元明有這條門路賺錢，運輸毒品返台可
      獲得代價新台幣60萬，問錢元明有無興趣，而錢元明再拜
      託其女友乙○○幫其運輸1 次毒品返台，隨後錢元明找伊
      要求伊告訴乙○○運輸毒品代價是45萬，另外15萬錢元明
      要偷拿起來不讓乙○○知道，96年4 月底錢元明打電話通
      知伊說乙○○辦護照的相片已經照好，請伊到錢元明住處
      樓下拿照片，伊便拿去台北市○○○路○ 段29號亞太旅行
      社找李麗蘭小姐辦乙○○護照，以及訂機位購買機票事宜
      ；乙○○辦護照、購買機票即前往緬甸相關支出及食宿費
      用，係伊幫乙○○付這些款項；96年5 月13日乙○○出國
      前往緬甸時伊有陪同乙○○前往桃園國際機場送乙○○，
      且陪乙○○辦理登機劃位手續、換取外幣，並陪同至3 樓
      出境大廳登機；於96年5 月22日伊依約前來桃園國際機場
      第一航廈入境大廳接乙○○並拿取毒品海洛因，當時丙○○亦一起前往，丙○○知道伊來接毒品等語（見台灣桃園
      地方法院檢察署96年度偵字第21307 號偵查卷第9 頁背面
      - 第10頁）。於檢察官訊問時證稱：伊於96年5 月22日與
      丙○○一起去桃園國際機場接乙○○；有關乙○○運輸毒
      品乙事，丙○○有投資25萬元；丙○○與伊一起去接機之
      原因是丙○○會怕海洛因被黑吃黑，所以跟伊去接機；伊
      有拿乙○○辦護照用之大頭照給丙○○看，但是伊沒有跟
      丙○○說名字，伊跟丙○○說這是要過去帶海洛因的人；
      去接乙○○當天，伊與丙○○在機場等乙○○出關，等不
      到，伊與丙○○就知道出事了等語（見台灣桃園地方法院
      檢察署96年度偵字第20325 號偵查卷第65-66 頁）。依證
      人即共犯甲○○上開所證，就被告出資情形，其如何經由
      共犯錢元明徵詢共犯乙○○同意後，由共犯乙○○前往緬
      甸攜帶毒品入台，共犯錢元明、乙○○可得報酬，其如何
      辦理共犯乙○○出國事宜，及接送共犯乙○○情形，乃至
      被告於96年5 月22日與其共同前往桃園國際機場之原因等
      節，均有清楚證述，且其證述情節均攸關本身刑責，亦無
      迴避之情，而其於檢察官訊問復經具結以擔保證詞之真實
      性及憑信性，其證詞可採信。
    (3)證人即共犯乙○○於警詢中證稱：遭查獲毒品海洛因是綽
      號「阿德」（指甲○○）託伊於96年5 月13日搭AE837 號
      班機前往緬甸仰光取貨，並於96年5 月22日搭AE838 號班
      機攜回台灣；「阿德」（指甲○○）要伊於96年5 月13日
      前往緬甸仰光市並投宿仰光飯店，於96年5 月17日搭乘緬
      甸國內線班機轉往緬甸大其力並投宿湄公河飯店，於96年
      5 月17日晚間10時許有真實姓名年籍不詳之緬甸籍成年男
      子將藏置有第一級毒品海洛因之行李箱交付給伊，伊即於
      96年5 月20日再搭機回緬甸仰光市，並於96年5 月22日搭
      機回台；「阿德」（指甲○○）與伊約定事成之後，要給
      伊新台幣45萬元的酬勞，出國食宿機票也是由「阿德」（
      指甲○○）先行支付，並給伊零用金新台幣1,900 元，美
      金1,200 元；「阿德」（指甲○○）有告訴伊攜回之行李
      箱內夾藏海洛因，行李箱由真實姓名年籍不詳之緬甸籍成
      年男子提供的等語（見本院卷第86-87 頁）。依證人即共
      犯乙○○上開所證，就其受共犯甲○○指示前往緬甸攜帶
      毒品入台，可得報酬金額及在緬甸取得毒品經過等節，均
      有清楚證述，且其證述情節均攸關本身刑責，亦無迴避之
      情，其證詞可採信。
    (4)綜觀被告上開所供情節，核與證人即共犯甲○○、乙○○
      上開證述情節相符。是本件堪認係被告確於96年3 月初某
      日在其台北市○○街117 號5 樓頂住處交付共犯甲○○新
      台幣25萬元共謀自緬甸私運第一級毒品海洛因入台，再由
      共犯甲○○經由共犯錢元明徵詢共犯乙○○同意後，共犯
      乙○○負責前往緬甸攜帶如附表一、二所示之物入台。
    3.被告雖以前詞置辯，惟查：
    (1)就被告所辯：伊於警詢及檢察官訊問時之供述係當時神智
      不清云云，然查被告所供，就重要情節不僅前後所述一致
      ，並核與證人即共犯甲○○於警詢及檢察官訊問時證述相
      符，若被告當時係神智不清，理應精神渙散、思緒混亂，
      前後供詞相左、矛盾，甚至答非所問，經本院勘驗其警詢
      及檢察官訊問之錄音結果，被告均能切題回答，意識清楚
      ，並無神智不清之情形，已如前述（見上揭理由欄甲、三
      部分）。況若其神智不清，所述情節豈有可能恰與證人即
      共犯甲○○所證相符之理？再被告於96年8 月23日經檢察
      官聲請羈押而於本院訊問時，亦就其出資經過、目的，及
      與共犯甲○○一起前往桃園國際機場接機之原因等節亦清
      楚具體供述（被告並未抗辯該次受訊問亦有神智不清情形
      ），甚且就共犯甲○○係自緬甸取得毒品，亦能明確供明
      ，足見被告上開所辯顯非可採。又參諸被告或辯稱：沒有
      與「阿德」（指甲○○）共同購買海洛因，也沒有投資新
      台幣25萬元購買海洛因云云（見本院卷第12頁）；或辯稱
      ：因為甲○○向伊借新台幣25萬元，所以拿新台幣25萬元
      借甲○○云云（見本院卷第28頁），其後方坦承：投資新
      台幣25萬元是因為從那邊拿比較便宜等語（見本院卷第17
      1 頁），被告就其本身親身經歷而應知之事項，前後所述
      不符，所辯顯非可採。
    (2)至辯護人辯稱：被告僅係幫助犯云云，按共同正犯間，非
      僅就其自己實施行為負其責任，並在犯意聯絡之範圍內，
      對於其他共同正犯所實施之行為，亦應共同負責。且共同
      正犯之成立，祇需具有犯意之聯絡，行為之分擔，既不問
      犯罪動機起於何人，亦不必每一階段犯行均經參與（最高
      法院96年度台上字第2686號判決意旨參照）。本件被告明
      知共犯甲○○欲自緬甸私運第一級毒品海洛因入台而仍出
      資新台幣25萬元，且共犯甲○○覓妥擔任「交通」之人（
      即共犯乙○○）後，尚將該人照片拿給被告看告知此節，
      而共犯乙○○入境時，被告亦與共犯甲○○共同前往桃園
      國際機場接機，則由被告不僅投資，且就其私運第一級毒
      品海洛因相關環節及是否成功極為關切，顯然以自己共同
      犯罪之意思參與其中，自屬共同正犯，辯護人上開所辯，
      殊不足採。
    (3)又被告辯稱：伊是為施用方出資購買云云，按運輸毒品與
      單純持有毒品之區別，應依行為人之犯意、途程之遠近、
      數量之多寡並參酌實際情形綜合認定之（最高法院93年度
      台上字第2153號判決意旨參照）。況運輸毒品之動機、目
      的是否意在為自己或為他人，或兼有之，均非所問。換言
      之，祇要本於運輸之意思而為轉運輸送者，並不以運送他
      人所有之毒品為限，即為自己運送者亦包括在內（參見最
      高法院94年度台上字第341 號、第5674號、第6153號等判
      決意旨）。又按毒品危害防制條例第4 條第1 項將「運書
      」及「販賣」毒品犯行同列為最輕本刑死刑、無期徒刑以
      上之罪，立法者顯然考量販賣、運輸此等行為，係將毒品
      流通出去，進而危害他人，並且多係包含有營利或獲利之
      意圖及行為，是將之並列為相同法益危害之重罪，因而即
      令係為自己施用之動機而攜運毒品，惟參酌其行為人之犯
      意、途程之遠近、數量之多寡並參酌實際情形綜合認定，
      除非足以認定行為人屬「零星挾帶」或「短途持送」之持
      有毒品行為，否則仍有構成運輸犯行之餘地。蓋該等毒品
      在不可能一次施用完畢之情形下，容有自行為人之持有，
      另行轉讓，甚至販售流通於外之危險，以及於區域至區域
      間之運送，恐有危害他區域，造成毒品散布之危險。查本
      件被告與共犯甲○○等人共謀自緬甸私運第一級毒品海洛
      因入境，已如前述，且被告等共謀私運之第一級毒品海洛
      因合計淨重3071.16 公克，數量甚鉅，且遠自緬甸私運第
      一級毒品海洛因入境，所為顯非零星夾帶或短途持送，不
      論被告之動機如何，縱如被告所辯係為施用，其所為仍構
      成運輸毒品之犯行，是被告上開所辯，顯非足採。
    (4)綜上，被告上開所辯，均係卸責之詞，不足採信。
（二）雖被告聲請傳喚證人甲○○詰問，惟經本院以證人身分傳
      喚甲○○到庭後，經本院依法告知其拒絕證言權後，證人
      甲○○即陳明不願意作證，其客觀上自不能受詰問，已如
      前述，一併敘明。
二、就事實欄二部分（即被告被訴轉讓第一級毒品海洛因部分）
    訊據被告對於上揭時、地坦承第一級毒品海洛因與證人陳震
    洲之犯罪事實坦承不諱，核與證人陳震洲於警詢時證述情節
    相符。被告自白應與事實相符，堪予採信。
三、本件事證明確，被告上開犯行堪予認定，應依法論科。
四、查海洛因係毒品危害防制條例第2 條第2 項第1 款所稱之第
    一級毒品。
（一）按海洛因亦係行政院依懲治走私條例第2 條第4 項公告之
      「管制物品及其數額」甲項第四款所列之管制進出口物品
      。核被告丙○○所為，係犯毒品危害防制條例第4 條第1
      項之運輸第一級毒品海洛因罪及懲治走私條例第2 條第1
      項之私運管制物品進口罪。被告丙○○與共犯乙○○、甲○○、錢元明及真實姓名年籍不詳緬甸籍之成年人間，就
      上開犯行具有犯意之聯絡及行為之分擔，均為共同正犯。
      被告持有第一級毒品海洛因之低度行為，為運輸之高度行
      為所吸收，不另論罪。被告以同一運輸第一級毒品海洛因
      之行為觸犯上述二項罪名，為想像競合犯，依刑法第55條
      之規定，應從一重之運輸第一級毒品海洛因罪處斷。
（二）核被告丙○○就事實欄二所為，係犯同條例第8 條第1 項
      之轉讓第一級毒品罪。其轉讓第一級毒品前持有之低度行
      為，為轉讓之高度行為所吸收，不另論罪。被告所轉讓之
      第一級毒品，僅即1 根煙之重量，則轉讓重量並未超過5
      公克，未達行政院93年1 月7 日院台法字第0930080551號
      令頒轉讓持有毒品加重其持之數量標準第2 條關於第一級
      毒品在5 公克以上之規定。
（三）被告丙○○所犯上開運輸第一級毒品罪、轉讓第一級毒品
      罪，犯意各別，行為互殊，應分論併罰。
（四）被告丙○○因就本件第一級毒品毒品海洛因運輸走私情形
      以言，並非居於幕後策劃之主要人員，且其僅出資新台幣
      25萬元，走私所運輸之毒品復在流入市面前即時查獲，尚
      未造成嚴重實害，而被告犯後於警詢及檢察官訊問時尚曾
      自白犯行，依其犯罪情節如量處最低法定刑，猶嫌過重，
      情輕法重，客觀上殊堪憫恕，爰依刑法第59條規定，減輕
      其刑。審酌被告竟不事正途，當知海洛因流毒無窮，危害
      甚鉅，被告竟不惜以身試法共謀私運海洛因入境，其輸入
      毒品海洛因之次數雖僅1 次，惟輸入之重量非少，於闖關
      入境時即被截獲，尚未流入市面造成毒品擴散之危害，另
      轉讓海洛因供他人施用，轉讓之數量為1 根煙，被告之犯
      後態度、品行、智識程度、犯罪動機、目的、手段，公訴
      人具體求處有期徒刑14年，尚屬過輕且於法不合等一切情
      狀，量處如主文所示之刑並定應執行之刑，以資懲儆。
（五）沒收：
    1.按毒品危害防制條例第18條第1 項前段、第19條第1 項關
      於沒收銷燬、沒收之規定，乃政府為防制毒品危害，維護
      國民身心健康，所設之特別規定，採義務沒收主義。故查
      獲之第一、二級毒品，不問屬於犯人與否，均沒收銷燬之
      ；犯同條例第4 條至第9 條、第12條、第13條或第14條第
      1 項、第2 項之罪者，其供犯罪所用或因犯罪所得之財物
      ，如屬犯人所有，均應沒收之，法院無審酌餘地。而毒品
      之外包裝有防止毒品裸露、逸出及潮濕之功用，並便於攜
      帶及運輸，其係供販賣、運輸、寄藏或持有毒品所用之物
      ，至為顯然。如其外包裝應屬可與毒品析離者，自應依第
      19條第1 項規定諭知沒收（最高法院刑事判決95年度台上
      字第5707號判決意旨參照）。扣案如附表一所示之物，經
      法務部調查局鑑定結果，均含第一級毒品海洛因成分，有
      法務部調查局96年6 月18日調科壹字第09623051770 號鑑
      定書1 紙附卷可稽，係毒品危害防制條例第2 條第2 項第
      1 款所列之第一級毒品，應依毒品危害防制條例第18條第
      1 項前段規定，宣告沒收銷燬之。如附表二編號1 所示之
      物，係用於包裹毒品，防止毒品漏逸、潮濕，以便於攜帶
      運輸，與如附表二編號2 所示之物，均為供運輸毒品所用
      之物，為本件共犯所有，並供本件運輸海洛因犯罪所用之
      物，均應依同條例第19條第1 項前段規定沒收。
    2.按毒品危害防制條例第18條前段規定：查獲之第一、二級
      毒品，不問屬於犯人與否，沒收銷燬之；故被告經法院為
      有罪之判決時，查獲之毒品，須與被告所犯本案有關者，
      始應於該有罪判決之主刑下諭知沒收（最高法院95年度台
      上字第1516號判決意旨參照）。惟按「刑法第38條規定之
      沒收，為從刑之一種，具有刑罰及保安處分之性質，且與
      主刑有從屬關係，依主從不可分原則，應於裁判時附隨於
      主刑而宣告，故該條第1 項第1 款至第3 款規定之沒收物
      ，須與犯罪有直接關係並於犯罪事實中有具體之記載，始
      能於判決主文宣示沒收，然該條第2 項規定同條第1 項第
      1 款之違禁物，不問屬於犯人與否沒收之，第40條但書復
      規定違禁物得單獨宣告沒收，則與該犯罪無直接關係而於
      犯罪事實中未具體記載之違禁物，應由檢察官另行聲請單
      獨沒收；惟該與被告犯罪無直接關係之違禁物，檢察官於
      起訴書內已明應依法沒收者，應認檢察官已聲請沒收，
      為避免司法資源之浪費，仍得於判決時併宣告沒收；毒品
      危害防制條例第18條第1 項前段規定：『查獲之毒品及專
      供製造或施用毒品之器具，不問屬於犯人與否沒收之』，
      此項規定係刑法第38條之特別規定，仍有上開原則之適用
      。」最高法院著有91年度台非字第67號判決意旨可資參照
      。查扣案如附表三所示之物，經法務部調查局鑑定結果，
      含第一級毒品海洛因成分，有該局鑑定書1 紙附卷可稽（
      見台灣桃園地方法院檢察署96年度偵字第20325 號偵查卷
      第119 頁），係屬違禁物，而該扣案物與被告上開經本院
      論罪科刑之犯行無關（被告所共同私運之第一級毒品海洛
      因於共犯乙○○96年5 月22日攜帶入境即經警查扣；另被
      告係於96年8 月22日下午3 時許轉讓捲入1 根煙內之第一
      級毒品海洛因與陳震洲，其後方於96年8 月22日下午5 時
      許遭警查獲扣案如附表三所示之物），參酌被告確染有施
      用毒品惡習，經本院裁定送觀察、勒戒，現執行觀察、勒
      戒中，是查獲扣案如附表三所示之物，與被告所犯經本院
      論罪科刑犯行無關，自不得於有罪判決之主刑下諭知沒收
      銷燬，惟檢察官已於起訴書內聲請就扣案如附表三所示之
      物沒收銷燬，依前述最高法院著有91年度台非字第67號判
      意旨，應認檢察官已聲請沒收，依上開說明，爰依毒品危
      害防制條例第18條第1 項前段沒收銷燬（至於附表四編號
      1 所示之物，係包裝上開毒品之海洛因外包裝，非違禁物
      ，自不得一併宣告沒收）。
    3.至附表四所示之物，無證據證明與本案有關，爰亦不宣告
      沒收。
（六）另檢察官請求依刑法第90條第1 項宣告被告強制工作一節
      ，惟被告於本件犯行前，僅曾有竊盜、搶奪之前科紀錄，
      且距今已有10餘年，顯難認有犯罪習慣或因遊蕩或懶惰成
      習而犯罪者，而公訴人復未陳明被告有犯罪習慣或因遊蕩
      或懶惰成習而犯罪之具體情狀，公訴人請求宣告被告強制
      工作，尚有未合，要難依其所請，附此敘明。
據上論斷，應依刑事訴訟法第299 條第1 項前段，刑法第11 條
前段、第28條、第55條、第59條、第51條第5 款、第40條，毒品
危害防制條例第4 條第1 項、第8 條第1 項、第18條第1 項前段
、第19條第1 項，懲治走私條例第2 條第1 項、第11條，判決如
主文。
本案經檢察官翁春鈴到庭執行職務。
中    華    民    國    97    年    1     月    17    日
                  刑事第一庭審判長法  官  曾淑華
                                  法  官  王耀興
                                  法  官  鄭吉雄
以上正本證明與原本無異。
如不服本判決，應於判決送達後10日內向本院提出上訴狀（應附
繕本），其未敘述上訴理由者，應於上訴期間屆滿後20日內補提
理由書狀於本院，上訴於臺灣高等法院。
                                  書記官  劉宗源
中    華    民    國    97    年    1     月    17    日
附表一：
┌──┬──────────┬────────────┐
│編號│    扣案物品名稱    │    重            量    │
├──┼──────────┼────────────┤
│ 1  │第一級毒品海洛因4包 │合計淨重3071.16 公克，純│
│    │                    │度52.09 ％，純質淨重1599│
│    │                    │.77公克）               │
│    │                    │                        │
└──┴──────────┴────────────┘
附表二：
┌──┬─────────┬────┬────────┐
│編號│    物品名稱      │  數量  │  備註          │
├──┼─────────┼────┼────────┤
│ 1  │包裝如附表一所示第│4 個    │空包裝總重107.84│
│    │一級毒品海洛因之塑│        │公克            │
│    │膠包裝袋          │        │                │
├──┼─────────┼────┼────────┤
│ 2  │COMBAT牌草綠色行李│1 只    │內有夾層：第1 層│
│    │箱                │        │係原行李黑色尼龍│
│    │                  │        │布；第2 層係黑色│
│    │                  │        │膠布及藍色膠布混│
│    │                  │        │黏；第3 層係鋁板│
└──┴─────────┴────┴────────┘
附表三：
┌──┬──────────┬────────────┐
│編號│    扣案物品名稱    │    重            量    │
├──┼──────────┼────────────┤
│ 1  │第一級毒品海洛因5包 │合計淨重0.82公克        │
└──┴──────────┴────────────┘
 附表四：
┌──┬─────────────┬────┬────┐
│編號│    物品名稱              │  數量  │  備註  │
├──┼─────────────┼────┼────┤
│ 1  │包裝如附表二所示第一級毒品│5 個    │空包裝總│
│    │海洛因之塑膠包裝袋        │        │重1.13公│
│    │                          │        │克      │
├──┼─────────────┼────┼────┤
│ 2  │電子秤                    │1 個    │        │
├──┼─────────────┼────┼────┤
│ 3  │玻璃吸食器                │1 個    │        │
├──┼─────────────┼────┼────┤
│ 4  │白糖                      │1 包    │        │
├──┼─────────────┼────┼────┤
│ 5  │白糖                      │1 瓶    │        │
├──┼─────────────┼────┼────┤
│ 6  │紅糖                      │1 包    │        │
├──┼─────────────┼────┼────┤
│ 7  │分裝袋                    │6 個    │        │
├──┼─────────────┼────┼────┤
│ 8  │分裝袋                    │34個    │        │
├──┼─────────────┼────┼────┤
│ 9  │標籤紙                    │13張    │        │
└──┴─────────────┴────┴────┘


司法院資訊處製作；財團法人民間司法改革基金會備份。
